臺灣高等法院刑事判決　　　　　　　　　　　　　　九十一年度附民上字第五號
　　上　訴　人
　　兼被上訴人
　　（即原告）　　乙○○
　　訴訟代理人　　丙○○　律師
　　上　訴　人
　　兼被上訴人
　　（即被告）　　甲○○
右當事人間因傷害案之附帶民事訴訟案件，不服台灣臺北地方法院中華民國九十一年
六月十四日日第一審附帶民事訴訟判決（九十一年度附民字第六九號），提起上訴，
本院判決如左：
    主  文
上訴駁回。
    事  實
一、上訴人即原告方面：
(一)聲明：１原判決不利於上訴人部分廢棄。
          ２右開廢棄部分，被上訴人即被告應再給付上訴人即原告新臺幣（下同）
            一百四十二萬二千六百元，及自民國九十一年四月十七日起至清償日止
            ，按週年利率百分之五計算之利息，並請准供擔保宣告假執行。
(二)陳述：
    1.被告於民國九十年四月卅日下午七時五十分左右，在臺北市○○路○段二○三
      巷敦南如意社區中庭毆打原告，造成原告右側上眼瞼挫擦傷長寬各零點二公分
      ，右側顏面挫擦傷長零點六公分寬零點一公分，右側耳廓挫擦傷長零點八公分
      寬零點四公分，右側胸部三處挫擦傷，兩處長三公分、一處長四公分，均寬零
      點一公分，左側胸部皮下出血長五公分寬一公分，左手掌擦傷長五公分寬零點
      三公分之傷害。
    2.原告傷後就醫治療，支出醫療費用三千元。又原告為大學畢業，平日從事鑑定
      儀器買賣業務，月入約十二萬元。本件係因擔任社區管理事務而遭被告打傷，
      受傷部位多在顏面，傷後臉部腫脹無法外出，精神痛苦至鉅。為此提起附帶民
      事訴訟，並提出醫療費用收據三紙及引用刑事訴訟之證據，請求被告如數賠償
      前述醫藥費並給付非財產損害賠償一百五十萬元。
二、上訴人即被告方面：
(一)聲明：原判決廢棄，被上訴人即原告在第一審之訴駁回。
(二)陳述：
    1.被告未練過跆拳道，否認有原告所主張之侵權行為。原告所提出之診斷書，僅
      能證明其有受傷之事實，不能即認係遭被告加害。本件實係原告首先出言不遜
      、繼而出手傷人並將被告咬傷，冀圖解免刑責而託詞興訟。
    2.對於原告所提醫療費收據形式上之真正不爭執。
    理   由
一、上訴人即原告乙○○起訴主張上訴人即被告甲○○於民國九十年四月卅日下午七
    時五十分左右，在臺北市○○路○段二○三巷敦南如意社區中庭毆打原告，造成
    原告右側上眼瞼挫擦傷長寬各零點二公分，右側顏面挫擦傷長零點六公分寬零點
    一公分，右側耳廓挫擦傷長零點八公分寬零點四公分，右側胸部三處挫擦傷，兩
    處長三公分、一處長四公分，均寬零點一公分，左側胸部皮下出血長五公分寬一
    公分，左手掌擦傷長五公分寬零點三公分之傷害。為此提起附帶民事訴訟，並檢
    具醫療費用收據及引用刑事訴訟之證據，請求被告如數賠償前述醫藥費並給付非
    財產損害賠償（精神損害）一百五十萬元。被上訴人即被告甲○○則以：被告未
    練過跆拳道，原告所提出之診斷書，僅能證明其有受傷之事實，不能即認係遭被
    告加害，本件實係原告首先出言不遜、繼而出手傷人並將被告咬傷，冀圖解免刑
    責而託詞興訟，否認原告所主張之侵權行為等語，資為置辯，求為駁回原告之訴
    及假執行之聲請，如受不利之判決，請准提供擔保免為假執行。
二、經查：
(一)被告甲○○於九十年四月卅日下午七時五十分左右，基於普通傷害之犯意，在臺
    北市○○路○段二○三巷敦南如意社區中庭，與原告相互扭打，造成原告右側上
    眼瞼挫擦傷長寬各零點二公分，右側顏面挫擦傷長零點六公分寬零點一公分，右
    側耳廓挫擦傷長零點八公分寬零點四公分，右側胸部三處挫擦傷，兩處長三公分
    、一處長四公分，均寬零點一公分，左側胸部皮下出血長五公分寬一公分，左手
    掌擦傷長五公分寬零點三公分之傷周。以上事實，業經原審以九十一年度易字第
    四○二號判處傷害罪刑，上訴本院駁回在案。依據刑事訴訟法第五百條規定，應
    認原告此部分之主張為真實。
(二)按因故意或過失不法侵害他人之權利者，負損害賠償責任；又不法侵害他人之身
    體者，被害人雖非財產上之損害，亦得請求賠償相當之金額，民法第一百八十四
    條第一項前段、第一百九十五條第一項前段分別定有明文。查被告傷害原告，已
    如前述，揆諸前揭規定，原告自得請求被告賠償財產及非財產上之損害。
(三)關於財產上之損害，原告主張其傷後就醫手術治療，支出各項醫療費用費用三千
    元，業據其提出被告所不爭執之收據三紙為證。但其中所列診斷證明書費二千六
    百元，經核並非由於侵權行為所生財產上之損害，應予剔除（參考最高法院六十
    六年度第五次民庭庭推總會議決議(二)）。其餘四百元部分，原告請求如數賠償，
    應予以照准。
(四)又關於非財產上之損害，原告因本件侵權行為請求給付非財產損害賠償一百五十
    萬元，斟酌原告受傷部位及顏面及上身多處，對其正常社交活動非無相當影響
    ，所受痛苦程度輕微，以及兩造職業、身分、社會經濟能力地位等一切情形，認
    以判命被告賠償非財產上損害金額十萬元為適當，超過部分應予駁回。
(五)從而原告就本件侵權行為請求被告賠償損害，於前述醫療費用四百元、非財產上
    損害賠償十萬元，及自起訴狀繕本送達翌日起算之法定利息範圍內，應以准許，
    逾此範圍之請求則非正當，不應准許，並就兩造各自陳明願供擔保，聲請宣告假
    執行及免為假執行，關於原告勝訴部分，酌定相當擔保金額予以准許，至於原告
    敗訴部分，假執行之聲請失所依附，予以駁回，原審以上述理由而為判決，核無
    違誤。是本件兩造分別上訴求予廢棄，均無理由，應予駁回。
據上論結，依刑事訴訟法第四百九十條、第三百六十八條，判決如主文。
中      華      民      國    九十一    年      九      月    二十六    日
                              臺灣高等法院刑事第九庭
                                    審判長法  官  李  文  成
                                          法  官  周  盈  文
               法  官  官  有  明
右正本證明與原本無異。
不得上訴。
                                          書記官  林  蓓  瑜
中      華      民      國    九十一  年      九      月   二十七     日
